最高法院刑事判決　　　　　　九十六年度台上字第六０八七號
上　訴　人　台灣高等法院台南分院檢察署檢察官
被　　　告　甲○○（原名黎萬鴻）
選任辯護人　陳正芳律師
上列上訴人因被告違反槍砲彈藥刀械管制條例案件，不服台灣高
等法院台南分院中華民國九十五年二月八日第二審判決（九十四
年度上訴字第一一七二號，起訴案號：台灣雲林地方法院檢察署
九十四年度偵字第四二號），提起上訴，本院判決如下：
    主  文
原判決撤銷，發回台灣高等法院台南分院。
    理  由
本件原判決以檢察官公訴意旨略稱，被告甲○○（原名黎萬鴻）
明知可發射子彈具有殺傷力之改造手槍，係屬槍砲彈藥刀械管制
條例所列管之物，非經主管機關許可，不得持有之，竟於民國九
十二年九月或十月間某日，在雲林縣境內某處，以新台幣（下同
）六萬元之代價，向真實姓名、年籍不詳之綽號「阿坤」男子，
購買可發射子彈具有殺傷力之仿BERETTA 廠84型半自動金屬改造
手槍一支（槍枝管制編號：0000000000號）及具有殺傷力之口徑
8.6mm 改造子彈五發，而未經許可非法持有之，並藏置在雲林縣
林內鄉之租屋處及麥寮鄉西濱大橋附近西濱枝五三左五電線桿旁
之鐵皮屋內。嗣於九十三年十二月十九日上午十時許，為警持台
灣雲林地方法院核發之搜索票，在上揭麥寮鄉之鐵皮屋內依法實
施搜索時查獲，並扣得上開改造手槍一支、改造子彈五發（因鑑
定業已試射二發，僅餘三發），因認被告涉犯槍砲彈藥刀械管制
條例第十一條第四項未經許可持有可發射子彈具有殺傷力槍枝及
同條例第十二條第四項未經許可持有子彈等罪嫌等情。惟經審理
結果，認為不能證明被告犯罪，乃撤銷第一審論處被告未經許可
，持有可發射子彈具有殺傷力之改造手槍罪刑之判決，改判諭知
被告無罪。固非無見。
惟查：(一)、審理事實之法院對於被告有利及不利之證據，應一律
注意，詳為調查，綜合全案證據資料，本於經驗法則以定其取捨
，並將取捨證據及得心證之理由於判決內詳為說明。依卷內證人
即執行本件搜索之雲林縣警察局刑警隊偵查員吳建利於第一審之
證詞，查獲扣案之槍彈係在被告所居住之鐵皮屋房間內查獲，被
告於查獲現場承認該槍彈係伊所有，並未指出之前曾借人居住，
而另間鐵皮小（房）間係證人嚴貴禎居住（見第一審卷第九十九
頁反面）。且被告於警詢坦承扣案槍彈係伊以六萬元購得作為防
身之用（見警卷第一頁反面及第二頁），偵查中坦承警詢筆錄之
供述為實在（見偵查卷第四、五頁）。此不利被告之證言，何以
不足採信，原判決恝置未論，自有判決理由欠備之可議。(二)、證
據之取捨及其證明力如何，固屬於事實審法院自由判斷之職權，
但其所為之判斷，仍須不違背經驗法則與論理法則，否則即難謂
為適法。依卷內被告之供述及證人嚴貴禎、黃文峰之證詞觀察「
嚴貴禎雖於原審證稱被告所購之槍彈於搬家時經其打包而丟棄；
然槍彈係被告親自購買持有之物（警詢稱曾經試射過），於查獲
時曾令其辨認，何以未察覺非屬伊所購之物？又槍彈並非一般廢
棄物，嚴貴禎能否確實將其丟棄？又若嚴貴禎依被告之指示將之
丟棄，被告何以在查獲槍彈之時未加質疑？若證人黃文峰所稱『
嚴貴禎係被告女友』屬實，何以嚴貴禎未於查獲之初、警詢、第
一審為被告加以澄清？」；「證人黃文峰雖於第一審及原審為被
告有利之證詞，然如黃文峰確實在查獲地點居住月餘，何以被告
未於查獲之初告知曾有借住他人之事實？」「原判決以黃文峰稱
其被查獲之後，被告並未與其聯繫作為黃文峰無頂罪之可能，然
本件於九十三年十二月十九日被查獲，黃文峰係於九十四年二月
六日另案為警查獲時供稱持有本件槍彈（另持有一支不具殺傷力
之手槍及沒有裝底火之子彈－見第一審卷第一○六頁反面，經不
起訴處分確定－見第一審卷第一二三頁），兩者相距近二月；黃
文峰於第一審作證明確指出本件扣案槍枝之類型，何以黃文峰要
將有殺傷力之槍彈置於雇主（被告）處，而將一支不具殺傷力之
槍枝帶在身邊為警查獲？」「再參照黃文峰似患有法定重大疾病
（見原審卷第四十八頁）」，證人等之供述是否與經驗法則無違
？有待查證。乃原審未調查被告是否確實僱用黃文峰〈有無為其
投（勞）保，有無代扣繳當年度之薪資應納稅額等〉，或證人證
言之真實性，而摒棄證人吳建利之證言不予採納，此部分證據取
捨之論斷，難謂與證據法則無違。檢察官上訴意旨，執以指摘原
判決不當，非無理由，應認原判決有撤銷發回更審之原因。
據上論結，應依刑事訴訟法第三百九十七條、第四百零一條，判
決如主文。
中　　華　　民　　國　九十六　年　 十一　 月　 十五   日
                      最高法院刑事第九庭
                          審判長法官  洪　清　江
                                法官  石　木　欽
                                法官  李　伯　道
                                法官  韓　金　秀
                                法官  林　開　任
      本件正本證明與原本無異
                                      書  記  官
中　　華　　民　　國　九十六　年　 十一　 月　 十九 　日
                                                      V
